【裁判字號】    89,易,520
【裁判日期】    890811
【裁判案由】    傷害
【裁判全文】
台灣新竹地方法院刑事判決                八十九年度易字第五二號
    公  訴  人  臺灣新竹地方法院檢察署檢察官
    被      告  甲○○
    指定辯護人  本院公設辯護人  林建和
右列被告因殺人未遂案件，經檢察官提起公訴（八十八年度偵字第六八三六號），本
院判決如左：
    主  文
甲○○殺人未遂，處有期徒刑伍年貳月。
    事  實
一、甲○○於民國八十八年九月十一日十八時許，在新竹市城隍廟市集用餐時，因座
    位問題與乙○○生有嫌隙，因而心生不滿，於用餐之際即連連咒罵，且於用餐後
    一路尾隨乙○○及其家人，迄乙○○自新竹市新復珍戲院一樓之餅舖購物完畢走
    在騎樓時，甲○○遂基於殺人之故意，口稱「給你死」之語，手持路邊拾得有八
    個銳角，重達一公斤餘之長方體磚頭，自背後重擊乙○○頭部。因甲○○用力甚
    猛，磚頭遂斷裂成二半而脫手，乙○○亦因疼痛不已而無法站立。甲○○竟續從
    背後以雙手勒住乙○○之脖子，其用力之猛，連當場之乙○○之母蔣台華及姨母
    蔣台英合力均無法始甲○○鬆手。嗣因乙○○體型較高大，其奮力掙扎，加之乙
    ○○及姨母之合力，始掙脫而免於窒息而死，然乙○○亦因而受有頭部四公分裂
    傷，及頸部勒傷、兩手臂及兩手多處外傷、瘀血等之傷害，並扣得甲○○拾得用
    以毆打乙○○之半塊磚頭。
二、案經乙○○訴由新竹市警察局第一分局報請台灣新竹地方法院檢察署檢察官偵查
    起訴。
    理  由
一、訊據被告甲○○固坦承於上開時、地與告訴人乙○○發生衝突發生衝突，惟矢口
    否認有何殺人之故意，辯稱，當時他視力模糊，是用磚頭丟告訴人，不是直接打
    下去，當時喝醉了，並無致告訴人於死之意云云。然查，右開犯罪事實，業據告
    訴人乙○○於警、偵訊及本院審理時，指訴藄詳，核與證人饒台華於本院審理時
    證稱：「當時從新復珍買東西出來後，因為要出走道，走道因為停車子，剩下很
    窄的路可以走，蔣台華走在最前面、乙○○走在中間，我就牽著我的兒子走在最
    後面，我有感覺，有人從我跟我兒子的中間撲過去，就發現乙○○已經蹲在地上
    ，被告已經撲在他身上，我趕緊叫我兒子走開，後來蔣台華就說被告勒住乙○○
    的脖子，要我們趕快把被告的手拿開，當時告訴人的脖子被勒的無法說話，只能
    發出ㄚㄚ的聲音，被告當時還一直說要讓乙○○死，我跟蔣台華都無法拉開被告
    ，所以後來就報警，乙○○被勒的受不了，就一直扭動掙扎，到最後才掙脫，乙
    ○○在掙脫後，還問被告我又不認識你，又跟你無仇，你為何要讓我死」等語。
    證人饒台英亦證稱，「我們從新富珍買完糕餅出來後，我覺得我後面好像有東西
    揮過來，我轉過頭去，就看到被告勒著告訴人得脖子，我很緊張，就趕快要把被
    告得手拉開，都拉不開，後來是乙○○奮力掙脫，我們幫忙拉，才把被告壓在地
    上」等語均相符。此外，並有被告用以打擊告訴人頭部之半塊磚塊及診斷證明書
    乙紙在案可證。且扣案之半塊磚頭經當庭秤重約七百七十公克，故一整塊之磚頭
    即有一公斤餘。按人之頭部，由頭蓋骨保護，其內充滿軟嫩的腦組織，脆弱無比
    ，不論是直接傷害，或間接傷害致其腦內出血，造成腦缺氧，均極易致命；而人
    之脖子內有氣管，如遭緊勒，無法呼吸，亦於數分鐘內即可致命。被告先以尖銳
    且質重之磚頭重擊告訴人之頭部，續以雙手緊勒告訴人之脖子，其中磚頭因重擊
    而斷裂成二半，勒住告訴人脖子時，連告訴人之母親及姨母合力均無法使其鬆手
    ，且於攻擊告訴人時，口中不斷稱「給你死」等與，可見其下手猛烈，殺意甚堅
    ，其有殺人之故意應可認定。被告於本院審理時雖辯稱並無殺害被害人之故意云
    云，顯為卸責之詞，不足採信。本件事證明確，被告犯行堪以認定，應依法論科
    。
二、核被告所為係犯刑法第二百七十一條第二項、第一項之殺人未遂罪。公訴人認係
    刑法第二百七十七條第一項之傷害罪，容有誤會，應予以變更起訴法條。被告以
    殺人之故意毆打被害人，嗣因告訴人之掙脫及他人之阻止而未得逞，應為未遂。
    被告殺人未遂，應依刑法第二十六條前段規定減輕之。爰審酌被告與告訴人間素
    未謀面，僅因用餐座位之細故，即於大庭廣眾之下殺害被害人，目無法紀，雖未
    得逞，但仍造成被害人嚴重之傷害，及其犯後藉其酒醉云云，欲脫卸犯行，且未
    曾與告訴人傷談民事和解事由，顯無悔意等一切情狀，量處如主文所示之刑以示
    懲戒。扣案之磚塊，為被告在路邊拾得用以行兇所用之物，業據告訴人證述屬實
    ，該磚塊非被告所有，應不為沒收之諭知。
據上論斷，應依刑事訴訟法第二百九十九條第一項前段、第三百條、刑法第二百七十
一條第二項、第一項、第二十六條前段，判決如主文。
本案經檢察官林李嘉到庭執行職務
中      華      民      國    八十九    年      八      月     十一     日
                                      臺灣新竹地方法院刑事第二庭
                                          法  官  黃小珮
右正本證明與原本無異。
如不服本判決，應於判決送達後十日內向本院提出上訴狀( 應附繕本 )，上訴於
臺灣高等法院。
                                          書記官  江靜玲
中      華      民      國    八十九    年      八      月     十四     日
附錄法條：刑法第二百七十一條第二項、第一項
殺人者，處死刑、無期徒刑或十年以上有期徒刑。
前項之未遂犯罰之。


司法院資訊處製作；財團法人民間司法改革基金會備份。
